臺灣臺中地方法院刑事判決
                                    110年度金訴字第329號
公  訴  人  臺灣臺中地方檢察署檢察官
被      告  張筠婷




上列被告因詐欺等案件，經檢察官提起公訴（109年度偵字第343
77號），被告於準備程序中就被訴事實為有罪之陳述，經告知簡
式審判程序之旨，並聽取當事人之意見後，經本院合議庭裁定由
受命法官獨任進行簡式審判程序，判決如下：
    主  文
張筠婷犯三人以上共同詐欺取財罪，累犯，處有期徒刑壹年貳月
，併科罰金新臺幣貳萬元，罰金如易服勞役，以新臺幣壹仟元折
算壹日。未扣案犯罪所得新臺幣肆仟元沒收，於全部或一部不能
沒收或不宜執行沒收時，追徵其價額。
    犯罪事實
一、張筠婷於民國109年5月15日至109年5月21日間某日起，參與
    周忠益（由本院另行審結）、真實姓名年籍不詳、通訊軟體
    LINE暱稱「長宏KT」之人（下稱「長宏KT」）等人所組成之
    3人以上，以實施詐術為手段、具有持續性、牟利性之有結
    構性組織之詐欺集團（下稱上開詐欺集團）犯罪組織後，由
    張筠婷負責提供金融帳戶供上開詐欺集團使用及依「長宏KT
    」指示提款，將其所提領金額之4%留作自己之報酬，其餘款
    項則交與周忠益轉交上手，而藉此牟利。張筠婷於參與上開
    詐欺集團犯罪組織後，與周忠益、「長宏KT」、上開詐欺集
    團不詳成員共同基於意圖為自己不法所有之3人以上共同詐
    欺取財、掩飾隱匿詐欺所得去向、所在之洗錢犯意聯絡，由
    上開欺集團不詳成員於109年5月21日下午2時30分許，假冒
    曾銀珠之女兒，撥打電話向曾銀珠佯稱：要購買基金急需用
    錢而欲借款云云，致曾銀珠因而陷於錯誤，於同日下午3時
    10分許，至臺中霧峰郵局，依上開欺集團不詳成員指示，以
    無摺存款新臺幣（下同）10萬元至張筠婷之中華郵政帳號
&ZZZZ; &ZZZZ; 00000000000000號帳戶（下稱上開郵局帳戶）後
    ，張筠婷即
    依「長宏KT」指示，於同日晚間8時50分至57分許，持上開
    郵局帳戶金融卡，在臺中市○○區○○路0段00號之統一超
    商興昌門市內，以自動櫃員機提款2萬元5次，共提領10萬元
    ，再於同日晚間10時30分許，至臺中市○○區○○○路0段
    000號之拉亞早餐店騎樓，扣除張筠婷之報酬4,000元後，將
    餘款96,000元交給周忠益，周忠益向張筠婷收款後，再搭車
    至桃園火車站，將前揭款項轉交給上開詐欺集團上手，產生
    掩飾或隱匿詐欺犯罪所得去向、所在之效果。嗣曾銀珠察覺
    有異而報警處理，為警循線查悉上情。
二、案經曾銀珠訴由臺中市政府警察局第五分局報告臺灣臺中地
    方檢察署檢察官偵查起訴。
    理  由
一、程序部分：
  ㈠本案被告張筠婷所犯，非死刑、無期徒刑、最輕本刑為3年以
    上有期徒刑之罪，或高等法院管轄第一審之案件，被告於本
    院準備程序中，就前揭被訴事實為有罪之陳述，經受命法官
    告以簡式審判程序之旨，並聽取被告及公訴人之意見後，本
    院認無不得或不宜改依簡式審判程序進行之處，爰依刑事訴
    訟法第273條之1第1項、第284條之1規定，經合議庭評議後
    ，裁定本案由受命法官獨任進行簡式審判程序，是本案之證
    據調查，依刑事訴訟法第273條之2規定，不受同法第159條
    第1項、第161條之2、第161條之3、第163條之1及第164條至
    第170條規定之限制，合先敘明。
  ㈡按組織犯罪防制條例第12條第1項中段規定：「訊問證人之筆
    錄，以在檢察官或法官面前作成，並經踐行刑事訴訟法所定
    訊問證人之程序者為限，始得採為證據。」，本案關於各該
    證人之警詢筆錄，既非在檢察官或法官面前作成；及共同被
    告周忠益於偵查中非依訊問證人程序所為之陳述，依上開規
    定，自不得採為被告犯組織犯罪防制條例罪名之證據，是本
    案以下所引用證人之警詢筆錄、共同被告周忠益於偵查中非
    依訊問證人程序所為之陳述，僅於認定被告詐欺取財、一般
    洗錢部分具有證據能力，先予指明。
二、認定犯罪事實所憑證據及理由：訊據被告對於上開犯罪事實
    坦承不諱（見本院卷第127、137頁），經查，復有被告於警
    詢、偵查中之供述在卷可稽〈見臺灣臺中地方檢察署（下稱
    臺中地檢署）109年度偵字第34377號卷（下稱偵卷）第55至
    65、245至248頁〉，並有共同被告周忠益於警詢、偵查中之
    陳述在卷可按（見偵卷第49至53、253至257頁），且有告訴
    人曾銀珠於警詢時之指述（見偵卷第105、106頁）、證人即
    搭載共同被告周忠益至上址拉亞早餐店之不知情司機粘祐誠
    於警詢時之陳述（見偵卷第83至85頁）在卷可證，又有職務
    報告、車手提領時間一覽表、上開郵局帳戶基本資料、交易
    明細、無摺存款人收執聯、臺中市政府警察局霧峰分局四德
    派出所陳報單、受理刑事案件報案三聯單、受理各類案件紀
    錄表、內政部警政署反詐騙諮詢專線紀錄表、金融機構聯防
    機制通報單、受理詐騙帳戶通報警示簡便格式表、提款監視
    器畫面、超商門市監視器畫面、路口監視器畫面、被告與「
    長宏KT」等人之LINE對話內容截圖、共同被告周忠益與證人
    粘祐誠之LINE對話內容截圖附卷可憑（見偵卷第39、45至48
    、100至103、107至113、119至161頁），是被告之自白與事
    實相符，堪以採信。惟上述證人或共同被告警詢筆錄、於偵
    查中非依訊問證人程序所為之陳述，不得作為認定被告涉犯
    組織犯罪防制條例罪名之事證，已如上述，是本院認定被告
    違反組織犯罪防制條例時，不採證人或共同被告警詢筆錄、
    於偵查中非依訊問證人程序所為之陳述為證，惟縱就此部分
    予以排除，仍得以其餘證據作為被告自白外之補強事證，自
    仍得認定被告有參與犯罪組織犯行。綜上，被告上開犯行事
    證明確，洵堪認定，應予依法論科。
三、論罪科刑：
  ㈠按組織犯罪防制條例第2條規定：「本條例所稱犯罪組織，指
    3人以上，以實施強暴、脅迫、詐術、恐嚇為手段或最重本
    刑逾5年有期徒刑之刑之罪，所組成具有持續性或牟利性之
    有結構性組織。前項有結構性組織，指非為立即實施犯罪而
    隨意組成，不以具有名稱、規約、儀式、固定處所、成員持
    續參與或分工明確為必要。」。上開詐欺集團係3人以上，
    以實施詐術為手段，所組成具有持續性、牟利性之有結構性
    組織，被告參與上開詐欺集團，負責提供金融帳戶供上開詐
    欺集團使用及依指示提款交與共同被告周忠益以賺取報酬等
    工作，自構成參與犯罪組織罪。
  ㈡次按洗錢防制法第15條之特殊洗錢罪，係在無法證明前置犯
    罪之特定不法所得，而未能依第14條之一般洗錢罪論處時，
    始予適用。倘能證明人頭帳戶內之資金係前置之特定犯罪所
    得，即應逕以一般洗錢罪論處，自無適用特殊洗錢罪之餘地
    。例如詐欺集團向被害人施用詐術後，為隱匿其詐欺所得財
    物之去向，而令被害人將其款項轉入該集團所持有、使用之
    人頭帳戶，並由該集團所屬之車手前往提領詐欺所得款項得
    逞，檢察官如能證明該帳戶內之資金係本案詐欺之特定犯罪
    所得，即已該當於新法第14條第1項之一般洗錢罪；至若無
    法將人頭帳戶內可疑資金與本案詐欺犯罪聯結，而不該當第
    2條洗錢行為之要件，當無從依第14條第1項之一般洗錢罪論
    處，僅能論以第15條第1項之特殊洗錢罪。另過去實務認為
    ，行為人對犯特定犯罪所得之財物或利益作直接使用或消費
    之處分行為，或僅將自己犯罪所得財物交予其他共同正犯，
    祇屬犯罪後處分贓物之行為，非本條例所規範之洗錢行為，
    惟依新法規定，倘行為人意圖掩飾或隱匿特定犯罪所得來源
    ，而將特定犯罪所得直接消費處分，甚或交予其他共同正犯
    ，而由共同正犯以虛假交易外觀掩飾不法金流移動，即難認
    單純犯罪後處分贓物之行為，應仍構成新法第2條第1或2款
    之洗錢行為（最高法院108年度台上字第1744號判決要旨參
    照）。被告上開行為已該當刑法第339條之4第1項第2款之要
    件甚明，而該條項為法定刑1年以上7年以下有期徒刑之罪，
    屬洗錢防制法第3條第1款所規定之特定犯罪。本案詐欺集團
    成員使用被告所提供之上開郵局帳戶供被害人無摺存款，並
    由被告前往提領後，再轉交與詐欺集團成員即共同被告周忠
    益，所為顯係掩飾、隱匿詐欺所得之去向、所在，且有掩飾
    犯罪所得去向、所在之故意，揆諸前揭說明，被告所為與洗
    錢防制法第14條第1項之要件相合。
  ㈢核被告所為，係犯組織犯罪防制條例第3條第l項之參與犯罪
    組織罪、刑法第339條之4第1項第2款之3人以上共同犯詐欺
    取財罪、洗錢防制法第14條第1項之一般洗錢罪。
  ㈣被告與共同被告周忠益、「長宏KT」、上開欺集團不詳成員
    間就上開3人以上共同犯詐欺取財、一般洗錢犯行，有犯意
    聯絡及行為分擔，為共同正犯。
  ㈤而：
  ⒈按組織犯罪防制條例係藉由防制組織型態之犯罪活動為手段
    ，以達成維護社會秩序、保障人民權益之目的，乃於該條例
    第3條第1項前段與後段，分別對於「發起、主持、操縱、指
    揮」及「參與」犯罪組織者，依其情節不同而為處遇，行為
    人雖有其中一行為（如參與），不問其有否實施各該手段（
    如詐欺）之罪，均成立本罪。然在未經自首或有其他積極事
    實，足以證明其確已脫離或解散該組織之前，其違法行為，
    仍繼續存在，即為行為之繼續，而屬單純一罪，至行為終了
    時，仍論為一罪。又刑法上一行為而觸犯數罪名之想像競合
    犯存在之目的，在於避免對於同一不法要素予以過度評價。
    自然意義之數行為，得否評價為法律概念之一行為，應就客
    觀構成要件行為之重合情形、主觀意思活動之內容、所侵害
    之法益與行為間之關連性等要素，視個案情節依社會通念加
    以判斷。刑法刪除牽連犯之規定後，原認屬方法目的或原因
    結果，得評價為牽連犯之二犯罪行為間，如具有局部之同一
    性，或其行為著手實行階段可認為同一者，得認與一行為觸
    犯數罪名之要件相侔，依想像競合犯論擬。倘其實行之二行
    為，無局部之重疊，行為著手實行階段亦有明顯區隔，依社
    會通念難認屬同一行為者，應予分論併罰。因而，行為人以
    一參與詐欺犯罪組織，並分工加重詐欺行為，同時觸犯參與
    犯罪組織罪及加重詐欺取財罪，雖其參與犯罪組織之時、地
    與加重詐欺取財之時、地，在自然意義上非完全一致，然二
    者仍有部分合致，且犯罪目的單一，依一般社會通念，認應
    評價為一罪方符合刑罰公平原則，應屬想像競合犯，如予數
    罪併罰，反有過度評價之疑，實與人民法律感情不相契合。
    而加重詐欺罪係侵害個人財產法益之犯罪，其罪數計算，以
    被害人數、被害次數之多寡，決定其犯罪之罪數；核與參與
    犯罪組織罪之侵害社會法益，因應以行為人所侵害之社會全
    體利益為準據，認定係成立一個犯罪行為，有所不同。是以
    倘若行為人於參與犯罪組織之繼續中，先後加重詐欺數人財
    物，因行為人僅為一參與組織行為，侵害一社會法益，應僅
    就首次犯行論以參與犯罪組織罪及加重詐欺罪之想像競合犯
    ，而其後之犯行，乃為其參與組織之繼續行為，為避免重複
    評價，當無從將一參與犯罪組織行為割裂再另論一參與犯罪
    組織罪，而與其後所犯加重詐欺罪從一重論處之餘地（最高
    法院107年度台上字第1066號判決參照）。
  ⒉被告以一行為同時觸犯組織犯罪防制條例第3條第l項之參與
    犯罪組織罪、刑法第339條之4第1項第2款之3人以上共同犯
    詐欺取財罪、洗錢防制法第14條第1項之一般洗錢罪，為想
    像競合犯，應依刑法第55條規定，從一重論以刑法第339條
    之4第1項第2款之3人以上共同犯詐欺取財罪處斷。
  ㈥又按刑法第47條第1項有關累犯加重本刑部分，不生違反憲法
    一行為不二罰原則之問題。惟其不分情節，基於累犯者有其
    特別惡性及對刑罰反應力薄弱等立法理由，一律加重最低本
    刑，於不符合刑法第59條所定要件之情形下，致生行為人所
    受之刑罰超過其所應負擔罪責之個案，其人身自由因此遭受
    過苛之侵害部分，對人民受憲法第8條保障之人身自由所為
    限制，不符憲法罪刑相當原則，牴觸憲法第23條比例原則。
    於此範圍內，有關機關應自本解釋公布之日起2年內，依本
    解釋意旨修正之。於修正前，為避免發生上述罪刑不相當之
    情形，法院就該個案應依本解釋意旨，裁量是否加重最低本
    刑，司法院釋字第775號解釋文參照。是法官應於個案量刑
    裁量時具體審認被告有無特別惡性及對刑罰反應力薄弱之情
    。查被告前因幫助詐欺取財案件，經臺灣嘉義地方法院以10
    6年度嘉簡字第1323號判決判處有期徒刑3月確定，於108年4
    月15日易科罰金執行完畢之情，有臺灣高等法院被告前案紀
    錄表在卷可稽，被告受有期徒刑執行完畢，5年以內故意再
    犯本案有期徒刑以上之罪，應依刑法第47條第1項規定，論
    以累犯；復參酌被告前案經判處有期徒刑，於執行完畢後仍
    未悔悟，又再犯本案犯行，足徵其有立法意旨所指之特別惡
    性及對刑罰反應力薄弱明確；並審酌其所犯本案之罪，依其
    犯罪情節，並無應量處最低法定刑，否則有違罪刑相當原則
    ，暨有因無法適用刑法第59條酌量減輕其刑之規定，致其人
    身自由遭受過苛侵害之情形，是就被告所犯之罪，爰依刑法
    第47條第1項規定及司法院釋字第775號解釋文，加重其刑。
  ㈦再按想像競合犯之處斷刑，本質上係「刑之合併」。其所謂
    從一重處斷，乃將想像競合犯組成之評價上數罪，合併為科
    刑一罪，其所對應之刑罰，亦合併其評價上數罪之數法定刑
    ，而為一個處斷刑。易言之，想像競合犯侵害數法益者皆成
    立犯罪，論罪時必須輕、重罪併舉論述，同時宣告所犯各罪
    名，包括各罪有無加重、減免其刑之情形，亦應說明論列，
    量刑時併衡酌輕罪部分量刑事由，評價始為充足，然後依刑
    法第55條前段規定「從一重處斷」，非謂對於其餘各罪可置
    而不論。因此，法院決定處斷刑時，雖以其中最重罪名之法
    定刑，做為裁量之準據，惟於裁量其輕重時，仍應將輕罪合
    併評價在內（最高法院108年度台上字第4405號、第4408號
    判決可參）。而按參與情節輕微者，得減輕或免除其刑；犯
    第3條之罪，偵查及審判中均自白者，減輕其刑，組織犯罪
    防制條例第3條第1項但書、第8條第1項後段分別定有明文。
    且按犯洗錢防制法第14條、第15條之罪，在偵查或審判中自
    白者，減輕其刑，為洗錢防制法第16條第2項所明定。查：
  ⒈被告就其參與組織犯行，於偵查中並未自白（見偵卷第248頁
    ），自無組織犯罪防制條例第8條第1項後段減輕其刑規定之
    適用；且被告參與上開犯罪組織後，負責提供上開郵局帳戶
    供上開詐欺集團使用，且依「長宏KT」指示提領該帳戶內之
    款項後交給共同被告周忠益之角色，尚難認被告參與犯罪組
    織之情節輕微，自無依該條例第3條第1項但書規定減輕或免
    除其刑之餘地。
  ⒉被告就其一般洗錢犯行，於本院審理時已自白不諱。是就其
    所犯一般洗錢罪部分，原應依洗錢防制法第16條第2項規定
    減輕其刑，惟依前揭罪數說明，被告就其本案犯行係從一重
    論以3人以上共同詐欺取財罪，是就被告此部分想像競合輕
    罪得減輕其刑部分，本院於量刑時乃予以審酌。
  ㈧而按刑法第59條之酌量減輕其刑，必須犯罪另有特殊之原因
    與環境等等，在客觀上足以引起一般同情，認為即予宣告法
    定低度刑期尤嫌過重者，始有其適用（最高法院45年台上字
    第1165號判決參照）。又適用該條文酌量減輕其刑時，雖不
    排除審酌同法第57條各款所列之事由，惟其程度應達於客觀
    上足以引起同情，確可憫恕者，方屬相當（最高法院88年度
    台上字第4171號判決參照）。查：本院審酌被告正值青壯，
    不思以正當途徑獲取財物，竟為本案犯行，其本案犯罪之情
    狀，實難認其犯行在客觀上有足以引起一般同情之情狀，且
    按刑法第339條之4第1項第2款之3人以上共同犯詐欺取財罪
    之法定刑為「處1年以上7年以下有期徒刑，得併科1百萬元
    以下罰金」，依被告之犯罪情節，尚難謂有失之過苛或情輕
    法重情形。而衡酌近年來詐欺集團猖獗，犯罪手法惡劣，嚴
    重破壞社會成員間之基本信賴關係，政府一再宣誓掃蕩詐騙
    犯罪之決心，而被告竟仍為本案上開犯行，實屬可責，倘遽
    予憫恕被告而依刑法第59條規定減輕其刑，除對其個人難收
    改過遷善之效，無法達到刑罰特別預防之目的外，亦易使其
    他實施詐欺取財之人心生投機、甘冒風險繼續犯之，無法達
    到刑罰一般預防之目的，衡諸社會一般人客觀標準，尚難謂
    有過重而情堪憫恕之情形，自無適用刑法第59條規定之餘地
    ，併此敘明。
  ㈨爰審酌近年來詐欺猖獗，犯罪手法惡劣，嚴重破壞社會成員
    間之基本信賴關係，政府一再宣誓掃蕩詐騙犯罪之決心，而
    被告正值青壯，不思以正當途徑獲取財物，竟為上開犯行，
    實屬可責，自應予以相當之非難，並衡酌被告犯罪之動機、
    目的、手段、分工情形，及於本院審理時已坦承犯行之犯後
    態度，且就其所犯一般洗錢罪部分，應依洗錢防制法第16條
    第2項規定減輕其刑之情，有如前述，然未與告訴人曾銀珠
    和解或調解成立，亦未賠償告訴人曾銀珠，暨告訴人曾銀珠
    所受之損害，又兼衡被告之教育智識程度、生活狀況、素行
    品行等一切情狀，量處如主文所示之刑，並就罰金刑部分諭
    知易服勞役之折算標準。
  ㈩另按修正前組織犯罪防制條例，對發起、主持、操縱、指揮
    或參與集團性、常習性及脅迫性或暴力性犯罪組織者，應於
    刑後強制工作之規定，經司法院釋字第528號解釋尚不違憲
    ；嗣該條例第2條第1項所稱之犯罪組織，經2次修正，已排
    除原有之「常習性」要件，另將實施詐欺手段之具有持續性
    或牟利性之有結構性組織，納入本條例適用範圍，並對參與
    犯罪組織之行為人，於第3條第1項後段但書規定「參與情節
    輕微者，得減輕或免除其刑」。惟同條第3項仍規定「應於
    刑之執行前，令入勞動場所，強制工作，其期間為3年」，
    而未依個案情節，區分行為人是否具有反社會的危險性及受
    教化矯治的必要性，一律宣付刑前強制工作3年。然則，衡
    諸該條例所規定之強制工作，性質上原係對於有犯罪習慣，
    或因遊蕩、懶惰成習而犯罪者，所為之處置，修正後該條例
    既已排除常習性要件，從而，本於法律合憲性解釋原則，依
    司法院釋字第471號關於行為人有無預防矯治其社會危險性
    之必要，及比例原則等與解釋意旨不相衝突之解釋方法，為
    目的性限縮，對犯該條例第3條第1項之參與犯罪組織罪者，
    視其行為之嚴重性、表現之危險性、對於未來行為之期待性
    ，以及所採措施與預防矯治目的所需程度，於有預防矯治其
    社會危險性之必要，且符合比例原則之範圍內，由法院依該
    條例第3條第3項規定，一併宣告刑前強制工作（最高法院刑
    事大法庭108年度台上大字第2306號裁定參照）。本院綜合
    考量被告於本案參與程度、參與時間及於本案犯行所顯現之
    行為嚴重性及表現危險性，另參酌其於本案犯參與犯罪組織
    前，並無有關犯罪組織之犯罪，依憲法比例原則之規範，認
    本件量處被告如主文所示之刑，已足收懲儆之效，尚未達須
    以保安處分預防矯治之程度而有施以強制工作之必要，被告
    經由本案有期徒刑宣告，非不能對其產生矯正策勵之影響，
    是依比例原則而為綜合判斷，尚難認被告有令入勞動場所強
    制工作之必要，爰不併予宣告強制工作。
四、沒收部分：
  ㈠洗錢防制法第18條第1項固規定：「犯第14條之罪，其所移轉
    、變更、掩飾、隱匿、收受、取得、持有、使用之財物或財
    產上利益，沒收之；犯第15條之罪，其所收受、持有、使用
    之財物或財產上利益，亦同。」，為刑法沒收規定之特別規
    定，自應優先於刑法相關規定予以適用，亦即就洗錢行為標
    的之財物或財產上利益，均應依洗錢防制法第18條規定沒收
    之。惟上開條文雖採義務沒收主義，卻未特別規定「不問屬
    於犯罪行為人與否，沒收之」，致該洗錢行為之標的是否限
    於行為人所有者始得宣告沒收，有所疑義，於此情形自應回
    歸適用原則性之規範，即參諸刑法第38條第2項前段規定，
    仍以屬於行為人所有者為限，始應予沒收。至於洗錢行為本
    身之犯罪所得或犯罪工具之沒收，參酌該條立法理由，應適
    用104年12月30日及105年6月22日修正公布之中華民國刑法
    沒收專章之規定。
  ㈡按「任何人都不得保有犯罪所得」為普世基本法律原則，犯
    罪所得之沒收、追繳或追徵，在於剝奪犯罪行為人之實際犯
    罪所得（原物或其替代價值利益），使其不能坐享犯罪之成
    果，以杜絕犯罪誘因，可謂對抗、防止經濟、貪瀆犯罪之重
    要刑事措施，性質上屬類似不當得利之衡平措施，著重所受
    利得之剝奪。然苟無犯罪所得，自不生利得剝奪之問題，固
    不待言，至二人以上共同犯罪，關於犯罪所得之沒收、追繳
    或追徵，倘個別成員並無犯罪所得，且與其他成員對於所得
    亦無事實上之共同處分權時，同無「利得」可資剝奪，特別
    在集團性或重大經濟、貪污犯罪，不法利得龐大，一概採取
    絕對連帶沒收、追繳或追徵，對未受利得之共同正犯顯失公
    平。有關共同正犯犯罪所得之沒收、追繳或追徵，本院採沒
    收或追徵應就各人所分得者為之之見解。又所謂各人「所分
    得」，係指各人「對犯罪所得有事實上之處分權限」，法院
    應視具體個案之實際情形而為認定：倘若共同正犯各成員內
    部間，對於不法利得分配明確時，固應依各人實際分配所得
    沒收；然若共同正犯成員對不法所得並無處分權限，其他成
    員亦無事實上之共同處分權限者，自不予諭知沒收；至共同
    正犯各成員對於不法利得享有共同處分權限時，則應負共同
    沒收之責。至於上揭共同正犯各成員有無犯罪所得、所得數
    額，係關於沒收、追繳或追徵標的犯罪所得範圍之認定，因
    非屬犯罪事實有無之認定，並不適用「嚴格證明法則」，無
    須證明至毫無合理懷疑之確信程度，應由事實審法院綜合卷
    證資料，依自由證明程序釋明其合理之依據以認定之（最高
    法院104年度台上字第3937號判決要旨參照）。是以犯罪所
    得之沒收、追徵，應就各人分受所得之數為沒收。
  ㈢查被告於警詢、偵查、本院審理時稱：其依「長宏KT」指示
    提領告訴人曾銀珠受詐欺無摺存款存入上開郵局帳戶之款項
    10萬元，其抽取4千元為報酬，將餘款96,000元交付與共同
    被告周忠益等語（見偵卷第63、246頁、本院卷第127頁）。
    則被告本案犯罪所得4,000元並未扣案，本院酌以如宣告沒
    收，並查無刑法第38條之2第2項過苛調節條款之適用，是應
    依刑法第38條之1第1項前段、第3項規定，宣告沒收之，於
    全部或一部不能沒收或不宜執行沒收時，追徵其價額。至被
    告已交付與共同被告周忠益之96,000元則非屬被告所有，且
    無證據證明仍在被告實際管領中，自無庸依洗錢防制法第18
    條第1項前段規定沒收。
據上論斷，應依刑事訴訟法第273條之1第1項、第299條第1項前
段，組織犯罪防制條例第3條第l項，洗錢防制法第14條第1項、
第16條第2項，刑法第11條、第28條、第339條之4第1項第2款、
第55條、第47條第1項、第42條第3項、第38條之1第1項前段、第
3項，刑法施行法第1條之1第1項，判決如主文。
本案經檢察官張時嘉提起公訴，檢察官宋恭良到庭執行職務。
中　　華　　民　　國　 110　　年　　9 　　月　　3 　　日
                  刑事第六庭    法  官  黃佳琪
以上正本證明與原本無異。
如不服本判決，應於送達判決後20日內向本院提出上訴書狀，並
應敘述具體理由；其未敘述上訴理由者，應於上訴期間屆滿後20
日內向本院補提理由書（均須按他造當事人之人數附繕本）「切
勿逕送上級法院」。
告訴人或被害人對於判決如有不服具備理由請求檢察官上訴者，
其上訴期間之計算係以檢察官收受判決正本之日期為準。
                                書記官  顏偉林
中　　華　　民　　國　 110　　年　　9 　　月　　3 　　日

附錄論罪科刑法條：
組織犯罪防制條例第3條
發起、主持、操縱或指揮犯罪組織者，處3年以上10年以下有期
徒刑，得併科新臺幣1億元以下罰金；參與者，處6月以上5年以
下有期徒刑，得併科新臺幣1千萬元以下罰金。但參與情節輕微
者，得減輕或免除其刑。
具公務員或經選舉產生之公職人員之身分，犯前項之罪者，加重
其刑至2分之1。
犯第1項之罪者，應於刑之執行前，令入勞動場所，強制工作，
其期間為3年。
前項之強制工作，準用刑法第90條第2項但書、第3項及第98條第
2項、第3項規定。
以言語、舉動、文字或其他方法，明示或暗示其為犯罪組織之成
員，或與犯罪組織或其成員有關聯，而要求他人為下列行為之一
者，處3年以下有期徒刑，得併科新臺幣3百萬元以下罰金：
一、出售財產、商業組織之出資或股份或放棄經營權。
二、配合辦理都市更新重建之處理程序。
三、購買商品或支付勞務報酬。
四、履行債務或接受債務協商之內容。
以前項之行為，使人行無義務之事或妨害其行使權利者，亦同。
前2項之未遂犯罰之。

中華民國刑法第339條之4
犯第339條詐欺罪而有下列情形之一者，處1年以上7年以下有期
徒刑，得併科1百萬元以下罰金：
一、冒用政府機關或公務員名義犯之。
二、三人以上共同犯之。
三、以廣播電視、電子通訊、網際網路或其他媒體等傳播工具，
    對公眾散布而犯之。
前項之未遂犯罰之。

洗錢防制法第2條
本法所稱洗錢，指下列行為：
一、意圖掩飾或隱匿特定犯罪所得來源，或使他人逃避刑事追訴
    ，而移轉或變更特定犯罪所得。
二、掩飾或隱匿特定犯罪所得之本質、來源、去向、所在、所有
    權、處分權或其他權益者。
三、收受、持有或使用他人之特定犯罪所得。

洗錢防制法第14條
有第2條各款所列洗錢行為者，處7年以下有期徒刑，併科新臺幣
5百萬元以下罰金。
前項之未遂犯罰之。
前2項情形，不得科以超過其特定犯罪所定最重本刑之刑。